臺灣高等法院刑事判決
109年度上訴字第2322號
上  訴  人  
即  被  告  傅冠霖



指定辯護人  本院公設辯護人  陳德仁
上列上訴人即被告因違反毒品危害防制條例案件，不服臺灣新北
地方法院108年度原訴字第42號，中華民國109年4月29日第一審
判決（起訴案號：臺灣新北地方檢察署108年度偵字第24973號、
併案審理案號：108年度軍偵字第99號），提起上訴，本院判決
如下：
    主  文
上訴駁回。
    事  實
一、傅冠霖知悉大麻係毒品危害防制條例所規範之第二級毒品，
    依法不得販賣，竟基於販賣第二級毒品以營利之犯意，於民
    國108年2月11日21時前某時，以其持用之門號0000000000號
    行動電話與林晁楠聯繫後，於同日21時至23時間某時，在新
    北市○○區○○路000號前，以4,000元之對價，販賣第二級毒品
    大麻7公克予林晁楠，價金暫未收取。林晁楠於取得大麻後
    ，旋以其持用之門號0000000000號行動電話與許安森聯繫後
    ，於同日23時許，在新北市○○區○○路0段000號前，販賣上開
    大麻7公克予許安森，並收取價金5,600元（林晁楠販賣第二
    級毒品部分，業經原審判決確定），林晁楠即於同日23時55
    分許，至新北市○○區○○路000號3樓之「95酒吧」，將收得價
    金當中之4,000元支付予傅冠霖，作為其向傅冠霖購入大麻
    之對價。嗣林晁楠、傅冠霖分別經拘提到案後，同意警員搜
    索而為警扣得如附表編號1、2所示之行動電話各1支（各含S
    IM卡1枚）。
二、案經新北市政府警察局永和分局報告臺灣新北地方檢察署檢
    察官偵查起訴及移送併案審理。
    理  由
壹、證據能力部分：
    當事人及辯護人對於本院作為得心證依據之被告以外之人於
    審判外陳述，均全部同意作為證據，本院審酌各項證據作成
    時之狀況，認無不可信或不適當情事，依刑事訴訟法第159
    條之5第1項規定，均有證據能力。至其餘非供述證據，本院
    查無有何違反法定程序取得之情形，應認俱有證據能力。
貳、實體部分：
一、認定事實所憑之證據及理由：
  ㈠被告傅冠霖（下稱被告）雖於審判期日經合法傳喚，無正當
    理由未到庭陳述，惟上揭事實，業據被告於警詢、偵查、原
    審及本院準備程序時均坦承不諱（見偵卷第279頁；原審卷
    第290頁；本院卷第63頁），並經證人許安森於警詢及偵查
    、證人即同案被告林晁楠於偵查、原審證述販賣毒品經過等
    語（見偵卷第257至260頁；原審卷第113至114、168至169、
    290頁），並有被告與同案被告林晁楠之Messenger通訊軟體
    對話紀錄截圖、新北市政府警察局永和分局搜索扣押筆錄、
    扣押物品目錄表、扣押物品收據在卷可稽（見偵卷第33至39
    、51至53、183至189頁）及如附表所示之物扣案可佐，足認
    被告之任意性自白與事實相符，堪以採信。
  ㈡按販賣毒品之所謂販賣行為，係行為人基於營利之目的，而
    賣出毒品而言。次按販賣毒品係違法行為，亦無公定價格，
    可任意分裝增減份量及純度，且每次買賣之價格、數量，亦
    隨時依雙方之關係深淺、資力、需求量、對行情之認知、來
    源是否充裕、查緝是否嚴緊、購買者被查獲時供出來源之可
    能風險評估等因素，而異其標準，故常機動調整，非可一概
    而論。從而，販賣之利得，除非經行為人詳細供出其販賣毒
    品之進價及售價，且數量俱臻明確外，實難察得其具體得利
    之實情；然販賣者從價差或量差中牟利，方式雖異，惟其販
    賣之目的在於意圖營利則屬同一。是舉凡有償交易，除足以
    反證其確係另基於某種非圖利本意之關係外，尚難只因無法
    查悉其精確之購入價格，作為是否高價賣出之比較，即謂其
    無營利之意思而阻卻販賣犯行之追訴。再者，毒品之價格不
    低，取得不易，苟無利可圖，應無甘冒被查緝法辦之風險，
    平白無端轉讓他人，而應有從中賺取價差或量差以牟利之意
    圖（最高法院106年度台上字第1229號、105年度台上字第21
    85號、第738號判決均同此見解）。經查，被告於原審準備
    程序時坦承：我承認有營利意圖等語（見原審卷第210頁）
    ，同案被告林晁楠則於原審準備程序時陳稱：我賣大麻給許
    安森收取5,600元，把其中4,000元給傅冠霖，剩下的錢我自
    己賺取等語（見原審卷第113至114、168頁），是被告確已
    承認有販賣毒品以牟利之意圖，且本院審酌被告於案發時為
    智識正常之人，對於販賣毒品為檢警機關嚴予取締之重罪，
    當知之甚稔，且被告與同案被告林晁楠之間並非至親或有何
    特殊關係，苟無利潤可圖，衡情被告應不至於甘冒遭查緝法
    辦而犯重罪之風險，無償交付毒品予他人，堪認被告就本案
    毒品交易，主觀上均有營利意圖甚明。
　㈢綜上，被告之任意性自白核與事實相符，應堪採信。本案事
    證明確，被告前開犯行堪以認定，應依法論科。
二、論罪之理由：
  ㈠按行為後法律有變更者，適用行為時之法律。但行為後之法
    律有利於行為人者，適用最有利於行為人之法律，刑法第2
    條第1項定有明文。查被告行為後，毒品危害防制條例第4條
    第2項、第17條第2項，已於109年1月15日修正公布，並於同
    年7月15日生效施行，其中第4條第2項法定刑度，從原先規
    定「7年以上有期徒刑，得併科新臺幣1千萬元以下罰金。」
    ，提高至「10年以上有期徒刑，得併科新臺幣1千5百萬元以
    下罰金。」經比較新舊法之結果，修正後之法定構成要件雖
    未變更，法定刑度已較修正前提高；另第17條第2項原規定
    「犯第4條至第8條之罪於偵查及審判中均自白者，減輕其刑
    」，修正後則規定「犯第4條至第8條之罪於偵查及歷次審判
    中均自白者，減輕其刑」，修正後適用減輕其刑之要件顯然
    更為嚴苛。是經整體比較修正前、後法律規定之結果，以修
    正前毒品危害防制條例第4條第2項、第17條第2項規定較有
    利於被告，自應適用行為時即修正前毒品危害防制條例第4
    條第2項、第17條第2項規定，原判決未及為新舊法比較適用
    ，惟無礙判決結果，由本院予以補充敘明即可。
　㈡次按大麻係屬於毒品危害防制條例第2條第2項第2款所規定之
    第二級毒品毒品。故核被告所為，係犯修正前毒品危害防制
    條例第4條第2項之販賣第二級毒品罪。被告販賣大麻前，意
    圖販賣而持有大麻之低度行為，為其販賣之高度行為所吸收
    ，均不另論罪。
  ㈢減輕事由：
　　⒈適用毒品危害防制條例第17條第2項自白減輕：
      被告於偵查及審理中均就販賣第二級毒品犯行坦承，核與
      修正前毒品危害防制條例第17條第2項於偵查及審判中曾
      有坦認犯行之情形相符，適用該條規定減輕其刑。　　
    ⒉不適用毒品危害防制條例第17條第1項供出來源減輕：
　　  按毒品危害防制條例第17條第1項所謂「供出毒品來源，
      因而查獲其他正犯或共犯者」，係指被告供出毒品來源之
      有關資料，諸如前手之姓名、年籍、住居所、或其他足資
      辨別之特徵等，使調查或偵查犯罪之公務員，因而對之發
      動調查或偵查並破獲者而言。申言之，必須行為人供出毒
      品來源之對向性正犯，或與其具有共同正犯、共犯（教唆
      犯、幫助犯）關係之毒品由來之人的確實相關資料，使調
      查或偵查犯罪之公務員據以對之發動調查或偵查，並因此
      而確實查獲其人、其犯行而言（最高法院109年度台上字
      第1369號判決意旨參照）。經查，被告雖於警詢時供稱其
      販賣之大麻毒品來源為其友人吳昱霆之姓名、年籍不詳友
      人，然其未能供述具體之毒品交易時間、地點，亦無提供
      毒品交易訊息供警方追查，致警方無法調閱相關行動上網
      歷程或監視器等予以佐證，故未查獲被告供述之毒品上游
      一節，業經新北市政府警察局108年11月12日新北警永刑
      字第1083823703號函附警員職務報告1份敘明在卷（見原
      審卷第143、151頁），故被告所犯自無從依前開規定予以
      減輕或免除其刑。
    ⒊適用刑法第59條酌量減輕其刑：
　　  再按犯罪之情狀顯可憫恕，認科以最低度刑仍嫌過重者，
      得酌量減輕其刑，刑法第59條定有明文。販賣第二級毒品
      罪之法定本刑為無期徒刑或7年以上有期徒刑，販賣第三
      級毒品罪之法定本刑為7年以上有期徒刑，刑度甚重，然
      同為販賣第二級、第三級毒品之人，其原因動機不一，犯
      罪情節未必相同，法律科處此類犯罪，所設之法定最低本
      刑不可謂不重。為達懲儆被告，並可達防衛社會之目的，
      自須依客觀之犯行與主觀之惡性二者加以考量其情狀，是
      否有可憫恕之處，適用刑法第59條之規定酌量減輕其刑，
      期使個案裁判之量刑符合比例原則。經查，被告所犯販賣
      第二級毒品犯行，固戕害他人身心健康，助長毒品氾濫，
      本不宜輕縱，然其等販賣之毒品數量不多，價格非鉅，次
      數亦少，洵屬下游小額零星交易，惡性及危害社會之程度
      較輕，是其各該部分犯罪之情狀，客觀上足以引起一般同
      情而顯可憫恕，雖科以法定最低度刑，仍嫌過重，爰再依
      刑法第59條規定酌減其刑，並均遞減之。
叁、駁回上訴之理由：
一、原審以被告罪證明確，適用修正前毒品危害防制條例第4條
    第2項、第17條第2項，同條例第19條第1項，刑法第11條、
    第59條、第38條之1第1項前段、第3項等規定，並審酌被告
    知悉大麻對人體具有危害性，為法律所禁止販賣之物，卻仍
    為前開販賣大麻之行為，造成毒品危害擴散之風險增加，實
    非可取；然考量被告無前科紀錄，有本院被告前案紀錄表在
    卷可稽，素行良好，且於審判中均坦承犯行，犯後態度尚佳
    ，販賣毒品之次數零星，數量亦不多，並衡酌渠等犯罪動機
    與手段，被告之智識程度為高中肄業、家庭經濟狀況勉持、
    職業為軍人等一切情狀，量處有期徒刑1年10月。並就沒收
    部分敘明：㈠本案扣得如附表編號2所示之行動電話1支（含S
    IM卡），係被告所有，為其販賣第二級毒品過程中，持以聯
    繫毒品交易事宜所用之物，業經被告於原審準備程序中供述
    明確（見原審卷第113、114、210頁），並有前揭被告與同
    案被告林晁楠之Messenger通訊軟體對話紀錄截圖1份在卷可
    佐，堪認扣案如附表所示之行動電話1支（含SIM卡），為被
    告犯本案販賣第二級毒品罪所用之物，應依毒品危害防制條
    例第19條第1項之規定宣告沒收。㈡被告販賣第二級毒品大麻
    予同案被告林晁楠，獲有犯罪所得4,000元（購得毒品之成
    本依法不扣除），亦業經認定如前，是上開被告之犯罪所得
    雖未據扣案，仍應依刑法第38條之1第1項前段、第3項之規
    定宣告沒收，並諭知於全部或一部不能沒收或不宜執行沒收
    時，追徵其價額。㈢至被告於108年8月5日在新北市○○區○○路
    000號4樓為警搜索時，尚扣得大麻1包（驗餘淨重4.18公克
    ），另經檢察官以被告涉犯持有第二級毒品罪嫌聲請簡易判
    決處刑，有臺灣新北地方檢察署檢察官108年度軍偵字第98
    號聲請簡易判決處刑書、法務部調查局濫用藥物實驗室108
    年11月12日調科壹字第10823024180號鑑定書各1份附卷可查
    （見原審卷第203至204、265頁），堪認上開扣案之第二級
    毒品係被告另行起意而持有之物，與本案所為販賣毒品大麻
    無關，爰不予宣告沒收。雖原審未及比較新舊法之適用，惟
    其結論尚無不合。是核原審之認事用法，並無不合，量刑及
    沒收之宣告亦屬妥適。
二、被告上訴意旨：本案警員並非自行搜查到大麻，是我主動交
    出給警察，請請從輕量刑云云。惟被告為警扣得之大麻1包
    ，另犯持有第二級毒品罪嫌經檢察官聲請簡易判決處刑，而
    與本案販賣毒品罪行無涉，故未經原審於本案宣告沒收，已
    如前述。又按量刑之輕重，係屬事實審法院得依職權自由裁
    量之事項，苟已斟酌刑法第57條各款所列情狀，而未逾越法
    定刑度，不得遽指為違法。查原判決已就被告是否構成減輕
    其刑之事由詳為說明，復於理由中就被告之犯罪動機、手段
    、素行、智識程度、現職收入、家庭經濟狀況、所需撫養照
    顧之人士、是否坦承之犯後態度，以及毒品對人體和社會所
    生危害、販賣毒品之次數與數量等刑法第57條規定之事項，
    論述採為科刑之考量，並未逾越法定刑度，亦無濫用權限之
    違法情形。被告上訴意旨猶執陳詞指摘原審量刑不當，難認
    有理由，應予駁回。
肆、被告經本院合法傳喚，無正當理由不到庭，爰不待其陳述而
    為一造辯論判決。 
據上論斷，應依刑事訴訟法第368條、第371條，判決如主文。
本案經檢察官林建良提起公訴，檢察官孫治遠到庭執行職務。
中　　華　　民　　國　　109 　年　　8 　　月　　27　　日
                  刑事第二十一庭審判長法　官  許宗和
                                      法　官  章曉文
                                      法　官  黃玉婷
以上正本證明與原本無異。
如不服本判決，應於收受送達後20日內向本院提出上訴書狀，其
未敘述上訴之理由者並得於提起上訴後20日內向本院補提理由書
（均須按他造當事人之人數附繕本）「切勿逕送上級法院」。
                                      書記官  傅國軒
中　　華　　民　　國　　109 　年　　8 　　月　　28　　日
附錄：本案論罪科刑法條全文
修正前毒品危害防制條例第4條
製造、運輸、販賣第一級毒品者，處死刑或無期徒刑；處無期徒
刑者，得併科新臺幣2 千萬元以下罰金。
製造、運輸、販賣第二級毒品者，處無期徒刑或7 年以上有期徒
刑，得併科新臺幣1 千萬元以下罰金。
製造、運輸、販賣第三級毒品者，處7 年以上有期徒刑，得併科
新臺幣7 百萬元以下罰金。
製造、運輸、販賣第四級毒品者，處5 年以上12年以下有期徒刑
，得併科新臺幣3 百萬元以下罰金。
製造、運輸、販賣專供製造或施用毒品之器具者，處1 年以上7
年以下有期徒刑，得併科新臺幣1 百萬元以下罰金。
前五項之未遂犯罰之。
附表：
編號 物品名稱 數量         備      註 1 iPhone牌行動電話（含門號0000000000號SIM卡1張） 1支 ①即原審判決附表編號1。 ②同案被告林晁楠所有，供販賣第二級、第三級毒品所用之物。 ③業經原審於原判決主文林晁楠項下宣告沒收。 2 iPhone牌行動電話（含門號0000000000號SIM卡1張） 1支 ①即原審判決附表編號3。 ②被告所有，供販賣第二級毒品所用之物。